【裁判字號】    97,上易,197
【裁判日期】    970408
【裁判案由】    侵權行為損害賠償
【裁判全文】
臺灣高等法院民事判決                 97年度上易字第197號
上  訴  人  甲○○
                      號4樓
被  上訴人  乙○○
                      15弄5號4樓
上列當事人間請求侵權行為損害賠償事件，上訴人對於中華民國
96年11月30日臺灣板橋地方法院96年度訴字第1349號第一審判決
提起上訴，本院於97年3月25日言詞辯論終結，判決如下：
    主      文
上訴駁回。
第二審訴訟費用由上訴人負擔。
    事實及理由
一、被上訴人主張：被上訴人為設於台北縣泰山鄉○○路○段110
    號7樓惠立興業股份有限公司（下稱惠立公司）之負責人；
    上訴人原任職惠立公司之會計，於民國95年1月27日離職後
    ，因未領得年終獎金而與被上訴人於電話中爭吵致生嫌隙。
    嗣於95年2月6日上午9時許，因被上訴人欲解僱上訴人之女
    葉芸，葉芸即電話通知上訴人至惠立公司協助處理，上
    訴人到公司後與被上訴人發生口角爭執時，對被上訴人恫稱
    ：「罵你算什麼，我要殺了你都可以」等語，致生危害被上
    訴人之生命安全，使被上訴人身體、心理遭受莫大傷害與痛
    苦等情，爰依民法第184條第1項前段、第195條第1項侵權行
    為之法律關係，請求上訴人應給付被上訴人精神慰撫金新台
    幣（下同）5,000,000元，及自起訴狀繕本送達翌日起至清
    償日止，按週年利率百分之五計算之利息。原審判決上訴人
    應給付被上訴人50,000元及自96年1月20日起至清償日止，
    按週年利率百分之五計算之利息。並駁回被上訴人其餘之訴
    。被上訴人就其敗訴部分雖曾聲明不服，惟因上訴不合法，
    經原法院於97年2月4日裁定駁回確定，上訴人就其敗訴部分
    聲明不服，提起上訴，對上訴人之上訴，聲明：上訴駁回。
二、上訴人則以：上訴人之女葉芸自93年11月1日在惠立公司
    擔任業務助理，於95年2月6日上班時竟無預警遭被上訴人解
    僱，且拒付資遣費、預告工資、特休工資，經葉芸迭次催
    索，被上訴人始終置若罔聞。上訴人雖曾於95年2月6日經葉
    芸通知而至惠立公司，惟並未對被上訴人恫稱。被上訴人
    係因接獲勞工局開會通知，對上訴人之女要求給付資遣費一
    事懷恨在心，且欲迫使上訴人之女解免其給付資遣費之責任
    ，始於95年2月14日至台北縣政府警察局報案，誣指上訴人
    涉嫌恐嚇以及葉芸涉嫌妨害電腦使用。又上訴人為高職畢
    業，現為家庭主婦，並無收入，乃被上訴人竟請求賠償5,00
    0,000元，顯屬過高。上訴聲明：(一)原判決不利於上訴人部
    分廢棄。(二)上開廢棄部分，被上訴人在第一審之訴及假執行
    之聲請均駁回。
三、被上訴人主張上訴人原任職於惠立公司，被上訴人為惠立公
    司負責人，上訴人於95年1月27日離職後，於95年2月6日經
    上訴人女兒葉芸通知，至惠立公司與被上訴人發生口角爭
    執之事實，為上訴人所不爭執，堪信為真實。又被上訴人主
    張上訴人於95年2月6日在惠立公司對被上訴人恫稱：「罵你
    算什麼，我要殺了你都可以」之事實，則為上訴人所否認，
    並以前揭情詞置辯。查：
  (一)上訴人前揭時地與被上訴人發生口角爭執，因而對被上訴人
    恫稱：「罵你算什麼，我要殺了你都可以」一語之事實，已
    據上訴人於原法院95年度簡上字第856號刑事案件96年3月2
    日審判時自陳於上開時地，與被上訴人發生爭執，並口出「
    罵你算什麼，我要殺了你都可以」一語，有該筆錄在卷可憑
    （見該卷第37頁），雖上訴人並辯稱前揭話語係對著何芬蘭
    說的，並非恐嚇被上訴人云云。但證人即惠立公司之員工何
    芬蘭於上開刑事案件偵查中證稱：「95年2月6日開工，謝（
    按係指被上訴人）找葉（按係指葉芸）進去之後沒多久出
    來，葉小姐就打電話請被告（按係指上訴人）過來，被告很
    生氣來公司之後，告訴人（按係指被上訴人）問被告說『你
    那麼兇罵我做什麼』，被告對告訴人說『罵你算什麼，我要
    殺你都可以』，…當天二人有先吵架，期間被告才說那句話
    」等語（見臺灣板橋地方法院檢察署95年度偵字第10347號
    偵卷【以下簡稱偵查卷】第29頁）。雖證人即上訴人之女葉
    芸於該刑事案件證稱：「當日（指95年2月6日）我一進公
    司的時候，告訴人就告訴我，因為我母親（即上訴人）的關
    係要解僱我，我向告訴人要求資遣費，告訴人不願意給，我
    就打電話給上訴人，上訴人一進公司，告訴人就罵上訴人，
    罵她『瘋女人』，然後他們二人為了我的資遣費在爭吵，結
    果我就將我所保管的零用金結算給告訴人之後，我和上訴人
    就離開公司了，並沒聽到上訴人對人講不利的話」等語（見
    原法院95年度簡上字第856號刑事卷第33頁至第37頁）；然
    證人葉芸曾當庭繪製上訴人與被上訴人發生口角之位置，
    即葉芸、何芬蘭分別坐在自己辦公的位置，二人相隔約一
    公尺走道，上訴人站在葉芸與何芬蘭中間之走道上，而被
    上訴人站在何芬蘭左後方會議室門前，上訴人隔著何芬蘭與
    被上訴人爭吵，且該辦公室僅約數坪大，有證人葉芸所繪
    惠立公司之辦公室內現場位置圖附原法院95年度簡上字第85
    6號刑事卷可參（見該卷第42頁），參酌葉芸證稱：上訴
    人與被上訴人發生爭吵時，現場僅有葉芸、何芬蘭、上訴
    人及被上訴人四人，而上訴人與葉芸為至親、與之前同事
    何芬蘭亦無嫌隙，上訴人既隔著何芬蘭與告訴人發生爭吵，
    並口出「罵你算什麼，我要殺你都可以」話語，顯然係針對
    被上訴人而言。故上訴人辯稱前揭恐嚇話語係對何芬蘭說云
    云，不足採信。
  (二)上訴人因以前揭話語恐嚇被上訴人，經原法院刑事庭認定上
    訴人以加害身體之事，恐嚇被上訴人致生危害於安全，判決
    上訴人拘役二十日確定在案，有原法院95年度簡字第6089號
    卷、95年度簡上字第856號在卷可憑，益證上訴人確有恐嚇
    被害人。被上訴人主張上訴人有故意不法侵害之行為，應堪
    採信。
四、按因故意或過失，不法侵害他人之權利者，負損害賠償責任
    。民法第184條第1項前段定有明文。又依同法第195條第1項
    前段規定：「不法侵害他人之身體、健康、名譽、自由、信
    用、隱私、貞操，或不法侵害其他人格法益而情節重大者，
    被害人雖非財產上之損害，亦得請求賠償相當之金額」。本
    件上訴人以恐嚇之不法行為侵害被上訴人免於恐懼之自由，
    使被上訴人心生畏懼，造成精神極大痛苦，被上訴人自得依
    前揭規定請求上訴人賠償非財產上損害。核上訴人原受雇於
    被上訴人經營之惠立公司，且上訴人為民國44年11月20日出
    生，年屆52歲，高職畢業，目前為家庭主婦，因就其女兒資
    遣費等事宜與被上訴人發生爭執，而以前開方式造成被上訴
    人精神上之恐懼；被上訴人為44年2月5日出生，年屆52歲，
    大學畢業，家境小康，擔任惠立公司負責人，因上訴人之恐
    嚇而受有畏懼之不自由等精神上之痛苦，有調查筆錄在卷可
    參（見偵查卷第3頁、第6頁）。茲審酌兩造前揭身分、地位
    、經濟狀況及其他一切情狀等，認原審酌定被上訴人請求非
    財產上損害50,000元，堪稱合理適當。上訴人抗辯被上訴人
    請求過高云云，不足為採。
五、綜上所述，被上訴人基於侵權行為法律關係，請求上訴人給
    付50,000元，及自起訴狀繕本送達翌日即96年1月20日起至
    清償日止，按週年利率百分之五計算之法定遲延利息，為有
    理由，應予准許。原審判命上訴人如數給付，於法並無不合
    。上訴意旨指摘原判決不當，請求廢棄改判，為無理由，應
    予駁回。
六、本件事證已明，兩造其餘攻擊防禦方法及未經援用之證據，
    經本院審酌後，核與本件之結論，不生影響，爰不一一贅述
    ，附此敘明。
七、據上論結，本件上訴為無理由，依民事訴訟法第449條第1項
    、第78條，判決如主文。
中    華    民    國    97    年    4     月    8     日
                    民事第十一庭
                        審判長法  官  鄭雅萍
                              法  官  詹文馨
                              法  官  蘇芹英
正本係照原本作成。
不得上訴。
中    華    民    國    97    年    4    月    8    日
                              書記官  林初枝


司法院資訊處製作；財團法人民間司法改革基金會備份。
